【裁判字號】    97,訴,3806
【裁判日期】    971022
【裁判案由】    毒品危害防制條例
【裁判全文】
臺灣臺中地方法院刑事判決              97年度訴字第3806號
公  訴  人  臺灣臺中地方法院檢察署檢察官
被      告  甲○○
                      號
上列被告因違反毒品危害防制條例案件，經檢察官提起公訴（97
年度毒偵字第3760號），被告於準備程序中為有罪陳述，經本院
合議庭裁定由受命法官依簡式審判程序獨任審理，判決如下：
    主    文
甲○○施用第一級毒品，累犯，處有期徒刑壹年，扣案之海洛因
參包（驗餘淨重合計貳點玖貳公克，空包裝總重壹點伍捌公克）
均沒收銷燬之，扣案之磅秤壹只沒收；又施用第二級毒品，累犯
，處有期徒刑捌月，扣案之玻璃瓶吸食器壹組沒收。應執行有期
徒刑壹年陸月，扣案之海洛因參包（驗餘淨重合計貳點玖貳公克
，空包裝總重壹點伍捌公克）均沒收銷燬之，扣案之磅秤壹只、
玻璃瓶吸食器壹組均沒收。
    犯罪事實
一、甲○○前因施用毒品案件，經本院以89年度毒聲字第66號裁
    定送觀察、勒戒後，因認有繼續施用毒品之傾向，再經本院
    以89年度毒聲字第740 號裁定令入戒治處所施以強制戒治，
    嗣經停止戒治，餘付保護管束，於民國90年1 月30日期滿強
    制戒治執行完畢，並經臺灣臺中地方法院檢察署檢察官於90
    年2 月23日以90年度戒毒偵字第101 號為不起訴處分確定。
    又於5 年內之92年間，復因施用毒品案件，經本院以92年度
    訴字第973 號判決判處有期徒刑7 月確定；另於92年間因常
    業詐欺案件，經臺灣高等法院臺中分院以93年度上訴字第13
    05號判決判處有期徒刑2 年10月確定，二罪嗣經定其應執行
    刑為有期徒刑3 年4 月確定，於93年6 月9 日入監執行，於
    95年9 月29日縮短刑期假釋出監並付保護管束，於96年6 月
    18日保護管束期滿，假釋未經撤銷視為執行完畢。
二、詎甲○○仍不知悔改，明知海洛因及甲基安非他命分別係屬
    毒品危害防制條例第2 條第2 項第1 款及第2 款所定之第一
    級、第二級毒品，不得持有、施用，竟於前開強制戒治執行
    完畢後，5 年內再犯施用毒品之罪，經本院以上開判決判處
    有罪確定後，復分別基於施用海洛因及甲基安非他命之犯意
    ，於97年7 月25日上午10時許，在臺中市南屯區○○○路16
    3 號5 樓之22住處內，以將海洛因摻入香菸內點燃吸食之方
    式施用海洛因1 次；另於97年7 月24日下午6 、7 時許，在
    上開住處內，以將甲基安非他命放置於玻璃瓶內點火燒烤吸
    食煙氣之方式，施用甲基安非他命1 次。嗣於97年7 月25日
    下午3 時30分許，為警在臺中市南屯區○○○路163 號前查
    獲，並扣得海洛因3 包（驗餘淨重合計2.92公克，空包裝總
    重1.58公克）及甲○○所有供其施用海洛因所用之磅秤1 只
    、施用甲基安非他命所用之玻璃瓶吸食器1 組，再經警徵得
    其同意採集尿液送驗，結果呈嗎啡及甲基安非他命陽性反應
    ，而查悉上情。
三、案經臺中市警察局第二分局報請臺灣臺中地方法院檢察署檢
    察官偵查起訴。
    理    由
一、本件被告甲○○所犯係死刑、無期徒刑、最輕本刑為3 年以
    上有期徒刑以外之罪，其於準備程序中就被訴事實為有罪之
    陳述，經受命法官告知簡式審判程序之旨，並聽取公訴人及
    被告之意見後，本院合議庭認為適宜由受命法官獨任進行簡
    式審判程序，依刑事訴訟法第273 條之1 第1 項規定，裁定
    由受命法官獨任進行審判程序，合先敘明。
二、上開犯罪事實，業據被告甲○○於本院訊問、準備、審理時
    坦承不諱，且被告為警查獲後所採集之尿液經送請中山醫學
    大學附設醫院檢驗科藥物檢測中心檢驗結果，呈嗎啡及甲基
    安非他命陽性反應，有該中心97年8 月8 日尿液檢驗報告及
    臺中市警察局第二分局委託鑑驗尿液代號與真實姓名對照表
    各1 紙附卷可稽，並有疑似海洛因之白色粉末3 包、磅秤1
    只及玻璃瓶吸食器1 組扣案可佐，而扣案疑似海洛因之白色
    粉末3 包，經送法務部調查局濫用藥物實驗室鑑驗結果，確
    均含第一級毒品海洛因成分（驗餘淨重合計2.92公克，空包
    裝總重1.58公克），有法務部調查局濫用藥物實驗室97年9
    月2 日調科壹字第09723035770 號鑑定書1 紙在卷可稽（見
    偵查卷第26頁）。是被告之自白核與事實相符，應堪採信。
    本案事證明確，被告施用第一級毒品海洛因、第二級毒品甲
    基安非他命各1 次之犯行，洵堪認定。
三、按毒品危害防制條例前於92年7 月9 日修正公布，自93年1
    月9 日施行，觀之該條例第20條、第23條之立法理由，修正
    後毒品危害防制條例就施用毒品者，只於「初犯」及「5 年
    後再犯」二種情形，有其追訴條件之限制，即須於初犯經觀
    察、勒戒或強制戒治釋放後，5 年內均無施用毒品之行為，
    始能認其前所實施之觀察、勒戒或強制戒治已足遮斷毒癮，
    而得於5 年後再犯時，再予適用初犯之規定，重行觀察、勒
    戒等程序。倘5 年內已經再犯，被依法追訴處罰，縱其第3
    次（或第3 次以上）施用毒品之時間在初犯釋放5 年以後，
    即與「5 年後再犯」之情形有別，且因已於「5 年內再犯」
    ，顯見其再犯率甚高，原實施觀察、勒戒或強制戒治，已無
    法收其實效，而無5 年戒斷期之存在，自無再經觀察、勒戒
    及強制戒治之必要，應得逕行追訴處罰（最高法院95年5 月
    9 日95年度第7 次刑事庭會議決議參照）。經查：本件被告
    前因施用毒品案件，經本院以89年度毒聲字第66號裁定送觀
    察、勒戒後，因認有繼續施用毒品之傾向，再經本院以89年
    度毒聲字第740 號裁定令入戒治處所施以強制戒治，嗣經停
    止戒治，餘付保護管束，於90年1 月30日期滿強制戒治執行
    完畢，並經臺灣臺中地方法院檢察署檢察官於90年2 月23日
    以90年度戒毒偵字第101 號為不起訴處分確定；又於5 年內
    之92年間，復因施用毒品案件，經本院以92年度訴字第973
    號判決判處有期徒刑7 月確定等情，有臺灣臺中地方法院檢
    察署刑案資料查註紀錄表、全國施用毒品案件紀錄表及臺灣
    高等法院被告前案紀錄表各1 份在卷可憑，是依上開說明，
    被告於前述強制戒治執行完畢釋放後5 年內，再犯施用毒品
    罪，經法院判決有罪確定後，復犯本件施用毒品之犯行，本
    件犯行距前揭強制戒治執行完畢釋放後雖逾5 年，惟核與毒
    品危害防制條例第20條第3 項所定「5 年後再犯」之立法意
    旨不符，揆諸上開說明，仍應予追訴、處罰。
四、核被告甲○○所為，係犯毒品危害防制條例第10條第1 項之
    施用第一級毒品海洛因罪及同條第2 項之施用第二級毒品甲
    基安非他命罪。其持有第一級毒品海洛因及第二級毒品甲基
    安非他命之低度行為，分別為施用第一級毒品海洛因及第二
    級毒品甲基安非他命之高度行為所吸收，不另論罪。又被告
    所犯施用第一級毒品海洛因及第二級毒品甲基安非他命之犯
    行，犯意各別，罪名有異，構成要件不同，應予分論併罰。
    再被告於92年間因施用毒品案件，經本院以92年度訴字第97
    3 號判決判處有期徒刑7 月確定；另於92年間因常業詐欺案
    件，經臺灣高等法院臺中分院以93年度上訴字第1305號判決
    判處有期徒刑2 年10月確定，二罪嗣經定其應執行刑為有期
    徒刑3 年4 月確定，於93年6 月9 日入監執行，於95年9 月
    29日縮短刑期假釋出監並付保護管束，於96年6 月18日保護
    管束期滿，假釋未經撤銷視為執行完畢乙節，有上開前案紀
    錄表1 份在卷可憑，其於徒刑執行完畢後，5 年內故意再犯
    本件有期徒刑以上之上開2 罪，均為累犯，皆應依刑法第47
    條第1 項之規定，加重其刑。爰審酌被告經觀察、勒戒及強
    制戒治程序，再經法院判處罪刑並執行完畢後，仍未能徹底
    戒絕毒品，再犯本件施用第一、二毒品犯行，足見其戒絕毒
    癮之意志不堅，未能體悟施用毒品對自己、家人造成之傷害
    及社會之負擔，惟念其犯後尚知坦承犯行，態度良好，及施
    用毒品乃戕害自身健康，尚未直接危害他人，反社會性不高
    等一切情狀，分別量處如主文所示之刑，並定其應執行刑，
    以資懲儆。扣案之海洛因3 包經送鑑驗結果，確含第一級毒
    品海洛因成分，業已認明如前，爰均應依毒品危害防制條例
    第18條第1 項前段之規定，沒收銷燬之；又鑑定單位一般係
    以傾倒之方式，將包裝袋內之毒品倒出而與包裝袋分離而稱
    重，必要時，輔以刮杓刮取袋內毒品，然無論依何種方式分
    離，包裝袋內均有極微量之毒品殘留，業經法務部調查局以
    93年3 月19日調科壹字第09300113060 號函釋在案，並為本
    院職務上已知之事實，足認本件用以包覆扣案海洛因包裝袋
    ，其內含有極微量之毒品殘留而無法析離，應整體視為扣案
    之第一級毒品海洛因，不問屬於犯人與否，俱依前開規定併
    予沒收銷燬之；至於鑑驗耗用之毒品既已滅失，自無庸宣告
    沒收銷燬，附此敘明。另扣案之磅秤1 只及玻璃瓶吸食器1
    組，均係被告所有，且磅秤係供被告施用海洛因所用之物，
    而玻璃瓶吸食器則係供被告施用甲基安非他命所用之物等情
    ，業據被告於本院審理時供承明確，爰均依刑法第38條第1
    項第2 款之規定，併予宣告沒收。
據上論斷，應依刑事訴訟法第273 條之1 第1 項、第299 條第1
項前段，毒品危害防制條例第10條第1 項、第2 項、第18條第1
項，刑法第11條、第47條第1 項、第38條第1 項第2 款、第51條
第5 款，判決如主文。
本案經檢察官乙○○到庭執行職務。
中    華    民    國    97    年    10    月    22    日
                  刑事第十庭    法  官  陳玉聰
以上正本證明與原本無異。
如不服本判決，應於收受送達後10日內向本院提出上訴書狀（應
敘述具體理由並附繕本）。
上訴書狀如未敘述理由，應於上訴期間屆滿後20日內補提理由書
於本院。
                                書記官  吳彩華
中    華    民    國    97    年    10    月    22    日
附錄本判決論罪科刑之法條：
毒品危害防制條例第10條
施用第一級毒品者，處6月以上5年以下有期徒刑。
施用第二級毒品者，處3年以下有期徒刑。


司法院資訊處製作；財團法人民間司法改革基金會備份。
